【裁判字號】    90,重訴,189
【裁判日期】    901031
【裁判案由】    損害賠償
【裁判全文】
臺灣桃園地方法院民事判決  九十年重訴字第一八九號
    原      告  乙○○
    被      告  甲○○
右當事人間請求損害賠償事件，本院判決如左：
    主      文
被告應給付原告新台幣拾捌萬貳仟柒佰陸拾貳元，自民國九十年六月十五日起至清
償日，按年息百分之五計之利息。
原告其餘之訴駁回。
訴訟費用由被告負擔十分之一，餘由原告負擔。
本判決第一項於原告以新台幣壹拾萬元供擔保後，得假執行。
原告其餘假執行之聲請駁回。
    事    實
甲、原告方面：
  一、聲明：
      (一)被告應給付原告新台幣（下同）三百七十二萬五千一百八十四元及自民事準
        備(一)狀繕本送達被告之翌日起（即是自民國九十年六月十五日起）至清償日
        止，按年息百分之五計算之利息。
      (二)訴訟費用由被告負擔。
      (三)願供擔保請准為假執行之宣告。
  二、陳述：
      (一)被告甲○○於民國（下同）八十九年二月二十一日晚間十時三十分許，駕駛
        車號ＫＣ－０二０一號自用小客車，沿桃園縣八德市○○路由建國路往霄裡
        方向行駛，途經桃園縣八德市○○路一００號前時，本應注意汽車行駛時，
        駕駛人應注意汽車行駛時之車前狀況，隨時採取必要之安全措施，依當時之
        情形，又無不能注意之情形，竟疏未注意前車狀況，致自後撞擊同向在前靠
        邊行走之路人即原告之夫蔡銘欽，致蔡銘欽倒地受有頭部外傷並左側硬腦膜
        下出血，呈植物人狀態之重傷害，殆至九十年一月二十六日因長期治療不癒
        導致合併成人呼吸窘迫症，合併敗血症、舊型腦中風死亡。被告所涉過失傷
        害部分業經鈞院以八十九年度交易字第三二七號刑事判決處被告有期徒刑四
        月，經台灣桃園地方法院檢察署檢察官上訴結果，台灣高等法院以八十九年
        度交上易字第四五二號判處被告有期徒刑六月確定在案。
      (二)原告於蔡銘欽受傷後，支付自付額之醫藥費三千四百三十四元及送醫支出之
        救護車費用一千七百元。
      (三)原告於蔡銘欽受傷後，為其支付看護費用四十二萬三千元及其他生活上必要
        之支出一萬七千零五十元（含蔡銘欽往生前由醫院載回家中之救護車費用六
        千百八百元）。
      (四)原告於蔡銘欽死亡後，為其支出殯葬費用二十八萬元。
      (五)原告與蔡銘欽係夫妻關係，感情和睦融洽，常年生活上互相依賴，蔡銘欽並
        為家庭生活之重心，亦為全家經濟來源支柱，突遭此橫禍，原告終日以淚洗
        面，百般不忍亦無法接受此殘酷事實，每思及此帳然淚下，年老伴侶就此撒
        手人寰，原告生活頓失依怙，精神上痛苦非三言兩語可以形容，因此請求精
        神慰撫金三百萬元。
      (六)爰依民法第一百八十四條第一項前段、第一百九十一條之二、第一百九十二
        條第一項、第一百九十四條規定提起本件訴訟，並願供擔供，請准予宣告假
        執行。
      (七)對被告抗辯之陳述：
        對於被告抗辯交付原告十萬元之事實不爭執；另強制汽車責任保險部分，係
        領得一百二十四萬二千四百二十二元。
  三、證據：提出蔡銘欽之死亡證明書影本一張、除戶謄本一份、台灣高等法院八十
      九年度交上易字第四五二號刑事判決影本一份、台灣省立新竹醫院收據影本十
      七張、天主教湖口仁慈醫院醫療費用收據影本十四張、飛龍救護中心緊急傷病
      車輛派遣單影本影本五張、新竹縣怡和園養護中心繳費收據證明影本九張、天
      慈安養中心收據影本一張、郵政國內匯款執據影本四張、居家護理師戴碧芳開
      具之收據影本五張、達成醫療器材行開具之收據影本一張、新樂園禮儀有限公
      司開具之收據影本一張、訴外人吳鎮雄開具之收據影本一張、訴外人吳建興商
      店開具之收據影本一張、國殯殯儀館開具之收據影本二張、明台產物保險股份
      有限公司匯款記錄影本一張為證。
乙、被告方面：
  一、聲明：請駁回原告之訴；訴訟費用由原告負擔。
  二、陳述：
      本件保險公司有給付一百二十四萬四千一百三十四元，而被告亦於八德市調解
      委員會調解時給付原告十萬元，是讓被害人蔡銘欽出院時到安養院的費用，且
      被告係殘障人士，因原告請求之金額過高而無法給付。
  三、證據：提出全民健康保險重大傷病免自行部分負擔證明卡、身心殘障手冊影本
      各一份。
丙、本院依職權調閱本院八十九年度交易字第三二七號刑事卷宗。
    理      由
甲、程序方面：
一、本件原係蔡銘欽提起刑事附帶民事訴訟，請求被告應給付其一千一百萬元，及自
    附帶民事起訴狀繕本送達之翌日起按年息百分之五計算之利息，而後因蔡銘欽於
    九十年一月二十六日死亡，由其配偶乙○○承受訴訟，經核與法並無不合，應予
    准許；嗣原告乙○○為訴之變更，主張依民法第一百八十四條第一項前段、第一
    百九十一條之二、第一百九十二條第一項、第一百九十四條規定訴請被告賠償，
    被告對此亦表示同意（請見本院九十年七月十九日言詞辯論筆錄），依民事訴訟
    法第二百五十五條第一項第一款之規定，原告乙○○前開訴之變更應予准許。
二、本件原告乙○○於九十年六月十四日提出民事準備書(一)狀時，係請求判決被告應
    給付其三百七十二萬五千四百八十四元，及自附帶民事訴訟起訴狀繕本送達翌日
    起至清償日止，按年息百分之五計算之利息，嗣於本院審理中減縮為被告應給付
    原告三百七十二萬五千一百八十四元及自民事準備(一)狀繕本送達被告之翌日起（
    即是自九十年六月十五日起）至清償日止，按年息百分之五計算之利息，此係減
    縮應受判決事項之聲明，核與民事訴訟第二百五十五條第一項第三款規定相符，
    應予准許，合先敘明。
乙、實體方面：
一、本件原告主張：被告張於八十九年二月二十一日晚間十時三十分許，駕駛車號Ｋ
    Ｃ－０二０一號自用小客車，沿桃園縣八德市○○路由建國路往霄裡方向行駛，
    途經桃園縣八德市○○路一００號前時，本應注意汽車行駛時，駕駛人應注意汽
    車行駛時之車前狀況，隨時採取必要之安全措施，依當時之情形，又無不能注意
    之情形，竟疏未注意前車狀況，致自後撞擊同向在前靠邊行走之路人即原告之夫
    蔡銘欽，致蔡銘欽倒地受有頭部外傷並左側硬腦膜下出血呈植物人狀態之重傷害
    ，殆至九十年一月二十六日因長期治療不癒導致合併成人呼吸窘迫症，合併敗血
    症、舊型腦中風死亡，爰依民法第一百八十四條第一項前段、第一百九十一條之
    二、第一百九十二條第一項、第一百九十四條規定提起本件訴訟，並願供擔供，
    請准予宣告假執行；被告則以：本件保險公司有給付一百二十四萬四千一百三十
    四元，而被告亦於八德市調解委員會調解時給付原告十萬元，且被告係殘障人士
    ，因原告請求之金額過高而無法給付等語置辯。
二、原告主張被告甲○○於前開時、地肇事，致原告之夫蔡銘欽倒地受有頭部外傷並
    左側硬腦膜下出血呈植物人狀態之重傷害，殆至九十年一月二十六日因長期治療
    不癒導致合併成人呼吸窘迫症，合併敗血症、舊型腦中風死亡，被告所涉過失傷
    害部分業經鈞院以八十九年度交易字第三二七號刑事判決處被告有期徒刑四月，
    經台灣桃園地方法院檢察署檢察官上訴結果，台灣高等法院以八十九年度交上易
    字第四五二號判處被告有期徒刑六月確定在案之事實，業據其提出台灣高等法院
    八十九年度交上易字第四五二號刑事判決影本一份、蔡銘欽之死亡證明書影本一
    張、除戶謄本一份為證，復為被告所不爭執，並經本院調閱本院八十九年交易字
    第三二七號刑事卷宗查核屬實，故原告此部分主張堪信為真實。
三、經查：汽車行駛時，駕駛人應注意車前狀況，隨時採取必要之安全措施，道路交
    通安全規則第九十四條第三項定有明文，而被告駕車沿桃園縣八德市○○路由建
    國路往霄裡方向行駛，行經桃園縣八德市○○路一００號前時，被告原應遵守上
    揭規定，而依其智識能力及當時情形均無不能注意之情事，乃竟疏未注意車前狀
    況，致自後撞擊同向在前靠邊行走之路人蔡銘欽，致蔡銘欽倒地受有頭部外傷並
    左側硬腦膜下出血呈植物人狀態之重傷害，殆至九十年一月二十六日因長期治療
    不癒導致合併成人呼吸窘迫症，合併敗血症、舊型腦中風死亡，被告有違反道路
    交通安全規則第九十四條第三項規定至明，是被告行為顯有過失，且其過失行為
    與被害人蔡銘欽之死亡間顯有相當因果關係，且本件事故應由被告負全部過失責
    任，堪可認定。
四、按「因故意或過失不法侵害他人之權利者，負損害賠償責任。」、「汽車、機車
    或其他非依軌道行駛之動力車輛，在使用中加損害於他人者，駕駛人應賠償因此
    所生之損害」、「不法侵害他人致死者，對於支出醫療及增加生活上需要之費用
    或殯葬費之人，亦應負損害賠償責任」、「不法侵害他人致死者，被害人之父、
    母、子、女及配偶，雖非財產上之損害，亦得請求賠償相當之金額」，民法第一
    百八十四條第一項、第一百九十二條之一、第一百九十二條第一項、第一百九十
    四條分別定有明文。被告對於原告之夫蔡銘欽之死亡既應負損害賠償責任，巳如
    前述，則原告依據前開規定，訴請被告賠償損害，即屬於法有據。茲就原告所得
    請求之各項賠償金額，分別論述如下：
    (一)醫療費用部分：原告主張於蔡銘欽受傷後，支付自付額之醫藥費三千四百三十
      四元及送醫支出之救護車費用一千七百元之事實，業據其提出台灣省立新竹醫
      院收據影本十七張、天主教湖口仁慈醫院醫療費用收據影本十四張、飛龍救護
      中心緊急傷病車輛派遣單影本影本四張為證，被告對此亦不爭執，故堪信原告
      此部分主張為真正。
    (二)增加生活上需要部分：原告主張於蔡銘欽受傷後，為其支付看護費用四十二萬
      三千元及其他生活上必要之支出一萬七千零五十元（含蔡銘欽往生前由醫院載
      回家中之救護車費用六千百八百元）之事實，業據其提出飛龍救護中心緊急傷
      病車輛派遣單影本影本一張、新竹縣怡和園養護中心繳費收據證明影本九張、
      天慈安養中心收據影本一張、郵政國內匯款執據影本四張、居家護理師戴碧芳
      開具之收據影本五張、達成醫療器材行開具之收據影本一張為證，被告對於原
      告提出前開證物之真正並不爭執，僅抗辯：看護費用四十二萬三千元太高云云
      ，惟並未舉證證明費用有何過高之情形，又因被害人蔡銘欽係於八十九年二月
      二十一日發生本件事故，其所受之傷害為頭部外傷並左側硬腦膜下出血呈植物
      人狀態之重傷害，殆至九十年一月二十六日不治死亡止，經歷逾十一個月時間
      ，衡諸被害人蔡銘欽當時所受之傷害實無法自理生活，全需他人照料，且持續
      之時間逾十一個月等情，認被告前開抗辯不足採信，故原告主張就看護費用部
      分支出四十二萬三千元尚屬合理，應予准許；又原告就此部分其餘之主張，亦
      因被告對之不爭執，而堪信原告就此部分其餘之主張為真正。
    (三)殯葬費用部分：原告主張於蔡銘欽死亡後，為其支出殯葬費用二十八萬元之事
      實，業據其提出新樂園禮儀有限公司開具之收據影本一張、訴外人吳鎮雄開具
      之收據影本一張、訴外人吳建興商店開具之收據影本一張、國殯殯儀館開具之
      收據影本二張為證，被告對此亦不爭執，故亦堪信原告此部分主張為真正。
    (四)精神慰撫金部分：原告主張與蔡銘欽係夫妻關係，感情和睦融洽，常年生活上
      互相依賴，蔡銘欽並為家庭生活之重心，亦為全家經濟來源支柱，突遭此橫禍
      ，原告終日以淚洗面，百般不忍亦無法接受此殘酷事實，每思及此帳然淚下，
      年老伴侶就此撒手人寰，原告生活頓失依怙，精神上痛苦非三言兩語可以形容
      ，因此請求精神慰撫金三百萬元，本院經核以被告係罹患有肝硬化併食道靜脈
      瘤，亦有肢體殘障，有其提出之全民健康保險重大傷病免自行部分負擔證明卡
      、身心殘障手冊影本各一份在卷可稽；另核以原告與被害人蔡銘欽間並無子女
      ，被害人蔡銘欽死亡時係四十五歲，當時原告係五十歲，於中年時喪偶，精神
      上之痛苦亦深等客觀情狀，認原告得請求之精神慰撫金以一百萬元為適當，逾
      此部之請求，則難認有理由，而應予駁回。
五、綜上所述，原告得請求被告賠償之金額為一百七十二萬五千一百八十四元，然被
    告抗辯：曾於八德市調解委員會調解時給付原告十萬元，是讓被害人蔡銘欽出院
    時到安養院的費用之事實，為原告所不爭執，故堪信原告此部分為真正，是以此
    部分金額應予扣除，即原告得請求之金額僅餘一百六十二萬五千一百八十四元；
    又保險人依強制汽車責任保險法規定給付之保險金，視為加害人或被保險人損害
    賠償金額之一部分；加害人或被保險人受賠償請求時，得扣除之，強制汽車責任
    保險法第三十條定有明文，本件被告雖抗辯原告領有保險公司給付之一百二十四
    萬四千一百三十四元之保險金，惟依原告提出為被告所不爭執之明台產物保險股
    份有限公司匯款記錄影本之記載，原告領得之金額為一百二十四萬二千四百二十
    二元，故有關原告領得之保險金額，應係一百二十四萬二千四百二十二元，而非
    被告抗辯之一百二十四萬四千一百三十四元。從而本件原告原得請求一百六十二
    萬五千一百八十四元，經依前開法律規定扣除其所領得之保險金一百二十四萬二
    千四百二十二元後，原告得請求之金額僅餘三十八萬二千七百六十二元，故原告
    起訴請求被告給付上開金額，及自民事準備(一)狀繕本送達被告之翌日起（即是自
    九十年六月十五日起）至清償日止，按年息百分之五計算之利息，洵屬正當，應
    予准許。逾此部分所為請求，即非有據，應予駁回。
丙、假執行之宣告：
    原告陳明願供擔保，聲請宣告假執行，經核其勝訴部份，核無不合，爰酌定相當
    之擔保金額宣告之；而其餘假執行之聲請，則因訴之駁回而失所附麗，不予准許
    ，應予駁回。
丁、據上論斷，本件原告之訴為一部有理由，一部無理由，依民事訴訟法第七十九條
    但書、第三百九十條第二項，判決如主文。
中      華      民      國    九十      年      十      月    三十一    日
                                臺灣桃園地法院民事第二庭
~B法      官  邱瑞祥
右為正本，係照原本作成。
如對本判決上訴，須於判決送達後廿日內向本院提出上訴狀
中      華      民      國    九十      年      十一    月      一      日
~B法院書記官  郭中明


司法院資訊處製作；財團法人民間司法改革基金會備份。
